【裁判字號】    98,交聲,1785
【裁判日期】    980930
【裁判案由】    交管條例聲異
【裁判全文】
臺灣板橋地方法院交通事件裁定       98年度交聲字第1782號
                                   98年度交聲字第1783號
                                   98年度交聲字第1784號
                                   98年度交聲字第1785號
原處分機關  交通部公路總局臺北區監理所
受處分人即
異  議  人  甲○○
上列異議人因不服交通部公路總局臺北區監理所於民國97年12月
11日、97年6 月24日所為自裁字1D0000000 號、自裁字D0000000
0 號、自裁字裁40-D00000000號及自裁字裁40-D00000000號違反
道路交通管理事件裁決書所為處分，經聲明異議，本院裁定如下
：
    主  文
原處分撤銷。
    理  由
一、原處分意旨略以：受處分人即異議人甲○○所有之車牌號碼
    LH-8956 號自用小客車，先後於民國96年2 月3 日凌晨1 時
    32分許、同年3 月7 日凌晨1 時42分許、同年6 月25日上午
    5 時6 分許，行經桃園縣平鎮市○○路山頂，均因「汽車駕
    駛人行車速度，超過規定之最高時速20公里以上40公里以下
    」之違規，經桃園縣政府警察局交通隊逕行舉發，爰分別依
    道路交通管理處罰條例第40條之規定各處罰鍰新台幣（下同
    ）2,400 元；又於96年9 月14日上午8 時12分許，將上開車
    輛停放於桃園縣平鎮市○○街，因「在道路收費停車處所停
    車經催繳不依規定繳費」之違規，經桃園縣政府交通處逕行
    舉發，爰依道路交通管理處罰條例第56條第2 項規定處罰鍰
    300 元。
二、異議意旨略以：伊所有上開車輛，已於95年6 月2 日辦理拒
    不過戶註銷手續，故前揭違規行為均非伊所為，請將之歸責
    於駕駛行為人翁德男云云。
三、按受處分人不服道路交通管理處罰條例第8 條主管機關所為
    之處罰，得於接到裁決書之翌日起20日內，並得依法扣除在
    途期間，向管轄地方法院聲明異議，道路交通管理處罰條例
    第87條第1 項、道路交通案件處理辦法第12條定有明文。又
    依違反道路交通管理事件統一裁罰基準及處理細則第5 條之
    規定，處理違反道路交通管理事件，有關文書送達之程序，
    依行政程序法之規定。而送達，於應受送達人之住居所、事
    務所或營業所為之，但在行政機關辦公處所或他處會晤應受
    送達人時，得於會晤處所為之；於應送達處所不獲會晤應受
    送達人時，得將文書付與有辨別事理能力之同居人、受僱人
    或應送達處所之接收郵件人員，行政程序法第72條第1 項前
    段及第73條第1 項規定甚明。經查：本件原處分機關所為上
    開自裁字1D0000000 號、自裁字D00000000 號、自裁字裁
    40-D00000000號及自裁字裁40-D00000000號裁決書，係由原
    處分機關分於97年12月16日、12月16日、6 月26日及6 月25
    日，以郵寄方式送達「臺北縣新莊市○○街59巷11弄11號13
    樓」，固有送達證書4 份在卷可佐，惟查，異議人於96年3
    月28日起已遷入「桃園縣桃園市○○○街31巷2 號」，有個
    人基本資料查詢結果1 份附卷可稽。準此，異議人之住所應
    係在桃園縣桃園市○○○街31巷2 號，則關於違反道路交通
    管理事件之相關文書，自應向上址住所為送達。縱認異議人
    有變更住所不向行政機關陳明，致其應受送達處所不明情形
    ，至多亦僅能依行政程序法第78條第3 項規定為公示送達，
    不能僅憑付郵向原戶籍地寄送文書，即輕率認定已完成合法
    送達程序。本件原處分機關未向異議人所設戶籍地為送達，
    揆諸上揭說明，送達程序難認合法。嗣異議人得知本件裁決
    處分後，即對之聲明異議，尚無逾20日法定異議期間之問題
    ，合先敘明。
四、另按逕行舉發者，應按已查明之資料填註車牌號碼、車輛種
    類、車主姓名或地址，並於通知單上方空白處加註逕行舉發
    之文字後，由舉發機關送達被通知人；又違反道路交通管理
    事件，行為人認為舉發之事實與違規情形相符者，得於接獲
    通知單後，親自或委託他人持該通知單，不經裁決向指定之
    處所，逕依裁罰基準執行並繳納罰鍰結案；另違反道路交通
    管理事件行為人，未依規定自動繳納罰鍰，或未依規定到案
    聽候裁決，處罰機關應依基準表於舉發違反道路交通管理事
    件通知單送達且逾越應到案期限60日之3 個月內，逕行裁決
    之，違反道路交通管理事件統一裁罰基準及處理細則第11條
    第1 項第4 款、第48條第1 項、第44條第1 項分別定有明文
    。故交通違規行為之「舉發」，係具有對外效力之行政行為
    ，其性質屬於公法上有相對人之意思通知，舉發通知單應先
    由舉發機關合法送達受處分人，使受處分人知悉處分內容，
    得依前揭規定自動繳納罰鍰或為其他適法作為，倘受處分人
    未自動繳納罰鍰或未到案聽候裁決，處罰機關始得依違反道
    路交通管理事件統一裁罰基準表逕行裁決之，此為裁決單位
    依法必須遵守之正當法律程序，故倘舉發通知單未經合法送
    達受處分人，處罰機關即逕行裁決，其裁決程序顯與法未合
    。
五、經查，本件異議人所有之上開自用一般小客車，於上開時地
    有前揭4 項違規行為，分經桃園縣政府警察局交通隊、桃園
    縣政府交通處逕行舉發「汽車駕駛人行車速度，超過規定之
    最高時速20公里以上40公里以下」、「在道路收費停車處所
    停車經催繳不依規定繳費」之違規，然異議人之戶籍地址自
    96年3 月28日起即為桃園縣桃園市○○○街31巷2 號，詳如
    前所述，則舉發機關自應將前開舉發違反道路交通管理事件
    通知單送達異議人上揭戶籍地址，竟均郵寄至異議人之原戶
    籍地址即「臺北縣新莊市○○街59巷11弄11號13樓」，此有
    桃園縣政府98年8 月4 日府交停字第0980299736號函附之送
    達證書1 份、桃園縣政府警察局98年7 月16日桃警交字第09
    80069841號函暨傳真查詢國內各類掛號郵件查單共3 份在卷
    可稽，顯見原舉發通知單均未經合法送達異議人，揆諸前揭
    說明，原處分機關據以裁罰，自有未合，故應由本院將原處
    分予以撤銷後，另交由原處分機關為適法之處理。
據上論斷，應依道路交通管理處罰條例第87條第2 項，裁定如主
文。
中    華    民    國    98    年    9     月    30    日
                        交通法庭法  官  俞秀美
以上正本證明與原本無異。
如對本裁定不服，應於送達後5日內，向本院提出抗告狀（應抄
附繕本）。
                                書記官  謝怡貞
中    華    民    國    98    年    9     月    30    日


司法院資訊處製作；財團法人民間司法改革基金會備份。
